CLUSTERS FINAL

Variables de control (criterios): HDI y libertades 

```{r}
library(htmltab)
library(factoextra)
library(cluster)
dataindependiente
str(dataindependiente)
```

Intervalo de HDI:

```{r}
summary(dataindependiente)
```

```{r}
#puntos de corte
CORTES=c(0,0.550,0.699,0.799, 0.9500)

#cortar y crear una nueva variable:

dataindependiente$ScoreCut=cut(dataindependiente$hdi, breaks = CORTES, ordered_result = TRUE)
```

```{r}
row.names(dataindependiente)=dataindependiente$country
```

Calcular el número óptimo de clusters:

```{r}
fviz_nbclust(dataindependiente[,c(13,18)], pam,diss=g.dist,method = "gap_stat",k.max = 10,verbose = F)
```

```{r}
fviz_nbclust(dataindependiente[,c(13,18)], hcut,diss=g.dist,method = "gap_stat",k.max = 10,verbose = F)
```

1. Calcular las distancias con daisy y las distancias gower: usar daisy en las dimensiones de interes 

```{r}
g.dist=daisy(dataindependiente[,c(13,18)], metric = "gower")
```

2. Proponer la cantidad de clusters: usemos 4 grupos, 4 clusters. Utilizo la funcion pam ()

```{r}
pam.resultado=pam(g.dist,4,cluster.only = F)

#Crear una columna con los clusters:

dataindependiente$clusterPT=pam.resultado$cluster
```


```{r}
library(plyr) # para funcion "each"..

# nota el uso de as.matrix con cbind:
aggregate(as.matrix(cbind(dataindependiente[,c(13,18)]))~ clusterPT, data=dataindependiente,
          FUN=plyr::each(MD = median, Media = mean))
```
Veo que obtengo la media y mediana de cada variable que componen los clusters, según los mismos. 

La tabla esta desordenada, así que la transformo en una data frame:

1. Guardo el resultado de la funcion anterior en un objeto "agg"
```{r}
agg=aggregate(as.matrix(cbind(dataindependiente[,c(13,18)]))~ clusterPT, data = dataindependiente, FUN = plyr::each(MD=median, Media=mean))
```
2. Convertir en data frame:
```{r}
tablaResumen=t(as.data.frame(agg))
tablaResumen
```

Para que se vea mejor estéticamente, uso la función kable():
```{r}
library(knitr)
library(kableExtra)
kable(tablaResumen, format = "html", digits = 2) %>%kable_styling()
```


```{r}
table(dataindependiente$clusterPT,dataclust$ScoreCut) 
```

```{r}
dataindependiente[dataindependiente$clusterPT==1 & dataclust$ScoreCut=="(0,0.55]",'country']
```

5. Visualizar:

Para obtener el clusterplot:

Uso la libreria factoextra
```{r}
library(factoextra)
```
Con la funcion fviz_cluster()
```{r}
fviz_cluster(object= list(data=g.dist, cluster= dataindependiente$clusterPT), geom= c("text"), ellipse.type = "convex")
```

Para una mejor grafica con la librería ggrepel:

```{r}
library(ggrepel)

fviz_cluster(object = list(data=g.dist, cluster=dataindependiente$clusterPT), geom = c("text"), ellipse= FALSE, labelsize = 5, repel = T)
```

COMPARANDO CON JERARQUIZANTE AGLOMERATIVO Y DIANA

```{r}
##ESTRATEGIA AGLOMERATIVA

g.dist1= daisy(dataindependiente[,c(13,18)], metric="gower")
```


```{r}
#calculando clusters

library(factoextra)
res.agnes<- hcut(g.dist1, k = 4,hc_func='agnes',hc_method = "ward.D")
dataindependiente$clustAG=res.agnes$cluster

##diana
res.diana <- hcut(g.dist1, k = 4,hc_func='diana')
dataindependiente$clustDIV=res.diana$cluster
```

```{r}
#VISUALIZANDO
fviz_dend(res.agnes,k=4, cex = 0.7, horiz = T)
```


```{r}
fviz_dend(res.diana, cex = 0.7,horiz = T)
```

COMPARAR: ¿Cuál es mejor?

```{r}
fviz_silhouette(pam.resultado)
```


```{r}
fviz_silhouette(res.agnes)
```

```{r}
fviz_silhouette(res.diana)
```

#PAM nos da un mejor resultado, pues su widht es mayor.

```{r}
poorPAM=data.frame(pam.resultado$silinfo$widths)
poorPAM$country=row.names(poorPAM)
poorPAMcases=poorPAM[poorPAM$sil_width<0,'country']
poorPAMcases
```

```{r}
poorAGNES=data.frame(res.agnes$silinfo$widths)
poorAGNES$country=row.names(poorAGNES)
poorAGNEScases=poorAGNES[poorAGNES$sil_width<0,'country']
poorAGNEScases
```

```{r}
poorDIANA=data.frame(res.diana$silinfo$widths)
poorDIANA$country=row.names(poorDIANA)
poorDIANAcases=poorDIANA[poorDIANA$sil_width<0,'country']
poorDIANAcases
```

















