
1. CLUSTERIZACIÓN

Variables de control (criterios): HDI y libertades 

```{r}
library(stringr)
library(magrittr)
library(htmltab)
library(factoextra)
library(cluster)
dataindependiente
str(dataindependiente)
```

```{r}
row.names(dataindependiente)=dataindependiente$country
dataclust=dataindependiente[,c(13,18)]
```

Calcular el número óptimo de clusters:

```{r}
fviz_nbclust(dataclust, pam,diss=g.dist,method = "gap_stat",k.max = 10,verbose = F)
```

```{r}
fviz_nbclust(dataclust, hcut,diss=g.dist,method = "gap_stat",k.max = 10,verbose = F)
```

1. Calcular las distancias con daisy y las distancias gower: usar daisy en las dimensiones de interes 

```{r}
g.dist=daisy(dataclust, metric = "gower")
```

2. Proponer la cantidad de clusters: usemos 4 grupos, 4 clusters. Utilizo la funcion pam ()

```{r}
pam.resultado=pam(g.dist,4,cluster.only = F)

#Crear una columna con los clusters:

dataclust$clusterPT=pam.resultado$cluster
```
3. Explorar los resultados: saber las caracteristicas de los paises en cada cluster (media, mediana) o de las variables que crearon mi cluster. Para ello, usaremos aggregate con la funcion each (se necesita la biblioteca plyr)

```{r}
library(plyr)
```

```{r}
library(plyr) # para funcion "each"..

# nota el uso de as.matrix con cbind:
aggregate(as.matrix(cbind(dataclust]))~ clusterPT, data=dataclust,
          FUN=plyr::each(MD = median, Media = mean))
```
Veo que obtengo la media y mediana de cada variable que componen los clusters, según los mismos. 

La tabla esta desordenada, así que la transformo en una data frame:

1. Guardo el resultado de la funcion anterior en un objeto "agg"
```{r}
agg=aggregate(as.matrix(cbind(dataclust))~ clusterPT, data = dataclust, FUN = plyr::each(MD=median, Media=mean))
```
2. Convertir en data frame:
```{r}
tablaResumen=t(as.data.frame(agg))
tablaResumen
```

Para que se vea mejor estéticamente, uso la función kable():
```{r}
library(knitr)
library(kableExtra)
kable(tablaResumen, format = "html", digits = 2) %>%kable_styling()
```

4. Comparar:

ver las frecuencias de los clusters y el tipo de regímen:
```{r}
table(dataclust$clusterPT,dataclust$ScoreCut) 
```
```{r}
table(demo$clusterPT,demo$Regimetype,dnn = c('clusterPT','TipoEconomist')) #dnn indica cómo llamar o rotular a cada columna que se pide: 'clusterPT' el mismo nombre y 'TipoEconomist' a regimetype
```

Veo que el cluster 1 agrupo a todas las democracias plenas y las junto con 21 democracias debiles. Dejó entrar a:

```{r}
dataclust[dataclust$clusterPT==4 & dataclust$ScoreCut=="(0.8,0.95]",'Country']
```

5. Visualizar:

Para obtener el clusterplot:

Uso la libreria factoextra
```{r}
library(factoextra)
```
Con la funcion fviz_cluster()
```{r}
fviz_cluster(object= list(data=g.dist, cluster= dataclust$clusterPT), geom= c("text"), ellipse.type = "convex")
```

Para una mejor grafica con la librería ggrepel:

```{r}
library(ggrepel)

fviz_cluster(object = list(data=g.dist, cluster=dataclust$clusterPT), geom = c("text"), ellipse= FALSE, labelsize = 5, repel = T)
```


Intervalos:

PASO 1: sacar los descriptivos de una columna, el Score (puntaje de la tabla):

```{r}
summary(dataclust)
```

PASO 2: determinar los maximos y minimos del indice usado para la tabla:la escala del score (0-10) Aparecen en el reporte

PASO 3: crear los intervalos según el ANCHO de cada uno: dividir en 4 del 0 al 10, o sea: 0, 2.5, 5, 7.5, 10

Para ello, usar cut(), que sirve para cortar en 4 partes, incluyendo el máximo y el mínimo 
```{r}
#puntos de corte
CORTES=c(0,0.550,0.699,0.800, 0.9500)

#cortar y crear una nueva variable:

dataclust$ScoreCut=cut(dataclust$hdi, breaks = CORTES, ordered_result = TRUE)

```

INTENTO 2:

```{r}
K="https://github.com/marielahorna/Trabajo-Estad-stica/raw/master/DATA%20LIBERTADES%20XD.xlsx"
LIB=import(K)
nom=c("country", "PR", "CL")
names(LIB)=nom
str(LIB)
LIB=na.omit(LIB)
tabla=merge(dataindependiente, LIB, by.x = "country", by.y = "country")
row.names=tabla$country
str(tabla)
```

```{r}
fviz_nbclust(tabla[,c(18,19,20)], pam,diss=g.dist,method = "gap_stat",k.max = 10,verbose = F)
```

PAM:

```{r}

```




