Factorización: 

Indíce de democracia o la suma de las condiciones políticas--> índice de variables postmateriales 
```{r}
library(rio)
link="https://github.com/marielahorna/Trabajo-Estad-stica/raw/master/DATA%20TERMINADA.xlsx"
dataindependiente=import(link)
str(dataindependiente)
```



```{r}
dataindependiente[,]=lapply(dataindependiente[,], trimws,whitespace = "[\\h\\v]") # no blanks
dataindependiente[,-c(1)]=lapply(dataindependiente[,-c(1)],as.numeric)
na.omit(dataindependiente)
dataindependiente=dataindependiente[complete.cases(dataindependiente),]
```
1. Calculemos matriz de correlación:
```{r}
str(dataindependiente)
facdata=dataindependiente[,c(6:10)]

library(polycor)
corMatrix=polycor::hetcor(facdata)$correlations
```

2. Explorar correlaciones:

```{r}
library(ggcorrplot)

ggcorrplot(corMatrix)
```

Evaluando significancia:

```{r}
ggcorrplot(corMatrix,
          p.mat = cor_pmat(corMatrix),
          insig = "blank")
```

3. Verificar si datos permiten factorizar: 
```{r}
library(psych)
psych::KMO(corMatrix) #KMO de la matriz de correlacion: corMatrix
```

4. Verificar si la matriz de correlaciones es adecuada:

Aqui hay dos pruebas:

Hnula: La matriz de correlacion es una matriz identidad
```{r}
cortest.bartlett(corMatrix,n=nrow(facdata))$p.value>0.05
```

Hnula: La matriz de correlacion es una matriz singular.
```{r}
library(matrixcalc)

is.singular.matrix(corMatrix)
```

5.Determinar en cuantos factores o variables latentes podríamos redimensionar la data:

```{r}
fa.parallel(facdata,fm = 'ML', fa = 'fa') 
```

6. Redimensionar la tabla a un numero menor de factores (3 en este caso):

Resultado inicial:

```{r}
library(GPArotation)
resfa = fa(facdata,nfactors = 1,cor = 'mixed',rotate = "varimax",fm="minres")
```

```{r}
print(resfa$loadings)
```

```{r}
print(resfa$loadings,cutoff = 0.50) #cutoff sirve para que borre todo lo que sea menor a ...0,51 por ejemplo
```

Cuando logramos que cada variable se vaya a un factor, tenemos una estructura simple.

Resultado visual:

```{r}
fa.diagram(resfa)
```

7. Evaluando Resultado obtenido:
```{r}
#La Raíz del error cuadrático medio corregida está cerca a cero? (menor a 0,1 decimos que está cerca a 0)
resfa$crms

#La Raíz del error cuadrático medio de aproximación es menor a 0.05? Me dará un IC
resfa$RMSEA

#El índice de Tucker-Lewis es mayor a 0.9?
resfa$TLI

#Que variables aportaron mas a los factores? (ver el mayor numero)
sort(resfa$communality)

#Que variables contribuyen a mas de un factor? O sea, las que puntuan a partir de 2
sort(resfa$complexity)
```

8. Posibles valores proyectados: dar nombres en una nueva data

```{r}
#ver como sería como data el resfa y sus scores (los nuevos factores)
as.data.frame(resfa$scores)
#convertir en una nueva data frame, junto con la columna Country de la data anterior
pol=cbind(dataindependiente[1],as.data.frame(resfa$scores))

#el gráfico:
library(plotly)
plot_ly(data=pol, x = ~MR1, text=~country) %>%
  add_markers() %>%
  layout(scene = list(xaxis = list(title = 'Demo')  
```

Confirmativa:

```{r}
model='postmateriales =~ C_A1, C_A2, C_A3, C_A4, C_SD51'
```

```{r}
# normalizar las variables:
facdata=scale(facdata[,-1])

library(lavaan)
```

```{r}
cfa_fit = cfa(model, data=facdata, 
           std.lv=TRUE,  
           missing="fiml")
```
```{r}
allParamCFA=parameterEstimates(cfa_fit,standardized = T)
allFitCFA=as.list(fitMeasures(cfa_fit))
```

```{r}
library(knitr)
kable(allParamCFA[allParamCFA$op=="=~",])
```

```{r}
#El ChiSquare es NO significativo (p_value debe ser mayor a 0.05 para que sea bueno)?
allFitCFA[c("chisq", "df", "pvalue")] # pvalue>0.05
```

```{r}
#El Índice Tucker Lewi es mayor a 0.9?
allFitCFA$tli # > 0.90
```

```{r}
La Raíz del error cuadrático medio de aproximación es menor a 0.05?
allFitCFA[c('rmsea.ci.lower','rmsea' ,'rmsea.ci.upper')] # 0.05 en el Int de Conf?
```

```{r}
#Ya sabemos que no hay buen augurio.

#Añadimos los índices a la data de indicadores:

HappyDemo=as.data.frame(cbind(HappyDemo,lavPredict(cfa_fit)))

#Veamos un resumen:

summary(HappyDemo)
```

Ahora podemos correr una regresión con los índices:

```{r}
summary(lm(democracia~tranquilidad+bienestar,data = HappyDemo))

```

MERGE DEL INDICE NUEVO CON LA DATA:

```{r}
test=merge(dataindependiente, pol, by.x = "country", by.y="country")
str(test)
```


