
```{r}
ink="https://github.com/marielahorna/Trabajo-Estad-stica/raw/master/API_NY.GDP.PCAP.CD_DS2_en_excel_v2_511354.xls"

library(rio)

percapita=import(ink)
str(percapita)
pcp=percapita[c(1,8)]
str(pcp)
pcp=na.omit(pcp)
names(pcp)[2]="PBI per capita"
```

```{r}
Ginis
str(Ginis)
```

```{r}
nrow(merge(pcp, Ginis))
economics=merge(pcp, Ginis, by.x='Country', by.y='Country')
str(economics)

nrow(merge(economics, desempleo))
eco=merge(economics, desempleo, by.x='Country', by.y='Country')
names(eco)[2]="PBI per capita"
```

1. Calculemos matriz de correlación:
```{r}
ecv=eco[,-c(1)] # sin los Scores ni nombre de país.

# esta es:
library(polycor)
Matrix=polycor::hetcor(ecv)$correlations
```

2. Explorar correlaciones:

Sin evaluar significancia:

```{r}
library(ggcorrplot)

ggcorrplot(Matrix)
```

Evaluando significancia:

```{r}
ggcorrplot(Matrix,
          p.mat = cor_pmat(Matrix),
          insig = "blank")
```
Lo blanco significa que la relacion entre las variables es muy debil. Cuanto mas fuerte el color, mas fuerte la correlacion.

Si puedes ver bloques correlacionados, hay esperanza de un buen analisis factorial. 


3. Verificar si datos permiten factorizar: ¿puedo encontrar grupos entre las columnas? KMO te dice esto: observa si es hay clusters de variables. 
A partir del 0,6 significa que sí se puede (mayor a 0,6 en el promedio (Overall MSA, no en cada variable)
```{r}
library(psych)
psych::KMO(Matrix) #KMO de la matriz de correlacion: corMatrix
```

4. Verificar si la matriz de correlaciones es adecuada:

Aqui hay dos pruebas:

Hnula: La matriz de correlacion es una matriz identidad
```{r}
cortest.bartlett(Matrix,n=nrow(ecv))$p.value>0.05
```

Hnula: La matriz de correlacion es una matriz singular.
```{r}
library(matrixcalc)

is.singular.matrix(Matrix)
```

Aquí yo quiero que siempre salga FALSE (si sale VERDADERO, “no debí hacer el factorial”. Igual si el kmo sale menor a 0,6)  


5.Determinar en cuantos factores o variables latentes podríamos redimensionar la data:

```{r}
fa.parallel(ecv,fm = 'ML', fa = 'fa') 
```

Se sugieren 3, veamos:

6. Redimensionar la tabla a un numero menor de factores (3 en este caso):

Resultado inicial:

```{r}
library(GPArotation)
resfa = fa(ecv,nfactors = ,cor = 'mixed',rotate = "varimax",fm="minres")
```

```{r}
print(resfa$loadings)
```

El loading de resfa nos dice cuanto carga cada variable en los 3 factores que ha encontrado. Ahí se ve en cual de los 3, cada variable carga mejor (el mayor numero)


Resultado mejorado: usamos cutoff para lograr que cada variable vaya a un solo de los factores encontrados, determinando con ello un punto de corte para que se muestren los loading mas signficativos:

```{r}
print(resfa$loadings,cutoff = 0.51) #cutoff sirve para que borre todo lo que sea menor a ...0,51 por ejemplo
```

Cuando logramos que cada variable se vaya a un factor, tenemos una estructura simple.

Resultado visual:

```{r}
fa.diagram(resfa)
```








