
PROYECTO: LA GOTA QUE DERRAMÓ EL VASO 

1. DATA
```{r}
library(rio)
link="https://github.com/marielahorna/Trabajo-Estad-stica/raw/master/DATA%20TERMINADA.xlsx"
datafin=import(link)
str(datafin)
```


```{r}
datafin[,]=lapply(datafin[,], trimws,whitespace = "[\\h\\v]") # no blanks
datafin[,-c(1)]=lapply(datafin[,-c(1)],as.numeric)
na.omit(datafin)
datafin=datafin[complete.cases(datafin),]
datafin$C_SD11=NULL
datafin$C_SD12=NULL
datafin$C_SD13=NULL
datafin$C_SD14=NULL
datafin$C_SD11=NULL
datafin$C_SD21=NULL
datafin$C_SD23=NULL
row.names(datafin)=datafin$country
```


2. CLUSTERIZACIÓN: VARIABLES DE CONTROL

Variables de control: HDI y libertades 

```{r}
library(factoextra)
library(cluster)
str(datafin)
```

Calcular el número óptimo de clusters:
#no se usa
```{r}
fviz_nbclust(datafin[,c(8,12)], pam,diss=g.dist,method = "gap_stat",k.max = 10,verbose = F)
```

```{r}
fviz_nbclust(datafin[,c(8,12)], hcut,diss=g.dist,method = "gap_stat",k.max = 10,verbose = F)
```

Calculando clusters:
```{r}
g.dist=daisy(datafin[,c(8,12)], metric = "gower")
```

```{r}
pam.resultado=pam(g.dist,4,cluster.only = F)
#Crear una columna con los clusters:
datafin$clusterPT=pam.resultado$cluster
```

```{r}
library(plyr) # para funcion "each"..
# nota el uso de as.matrix con cbind:
aggregate(as.matrix(cbind(datafin[,c(8,12)]))~ clusterPT, data=datafin,
          FUN=plyr::each(MD = median, Media = mean))
```

```{r}
agg=aggregate(as.matrix(cbind(datafin[,c(8,12)]))~ clusterPT, data = datafin, FUN = plyr::each(MD=median, Media=mean))
```

```{r}
tablaResumen=t(as.data.frame(agg))
tablaResumen
```

```{r}
library(factoextra)
```

```{r}
fviz_cluster(object= list(data=g.dist, cluster= datafin$clusterPT), geom= c("text"), ellipse.type = "convex")
```

```{r}
library(ggrepel)
fviz_cluster(object = list(data=g.dist, cluster=datafin$clusterPT), geom = c("text"), ellipse= FALSE, labelsize = 5, repel = T)
```

COMPARANDO CON JERARQUIZANTE AGLOMERATIVO Y DIANA

```{r}
#agnes
library(factoextra)
res.agnes<- hcut(g.dist, k = 4,hc_func='agnes',hc_method = "ward.D")
datafin$clustAG=res.agnes$cluster

##diana
res.diana <- hcut(g.dist, k = 4,hc_func='diana')
datafin$clustDIV=res.diana$cluster
```

```{r}
#VISUALIZANDO
fviz_dend(res.agnes,k=4, cex = 0.7, horiz = T)
```


```{r}
fviz_dend(res.diana, cex = 0.7,horiz = T)
```

comparando
```{r}
fviz_silhouette(pam.resultado)
```

```{r}
fviz_silhouette(res.agnes)
```

```{r}
fviz_silhouette(res.diana)
```

#PAM nos da un mejor resultado, pues su widht es mayor.

```{r}
poorPAM=data.frame(pam.resultado$silinfo$widths)
poorPAM$country=row.names(poorPAM)
poorPAMcases=poorPAM[poorPAM$sil_width<0,'country']
poorPAMcases
```

```{r}
poorAGNES=data.frame(res.agnes$silinfo$widths)
poorAGNES$country=row.names(poorAGNES)
poorAGNEScases=poorAGNES[poorAGNES$sil_width<0,'country']
poorAGNEScases
```

```{r}
poorDIANA=data.frame(res.diana$silinfo$widths)
poorDIANA$country=row.names(poorDIANA)
poorDIANAcases=poorDIANA[poorDIANA$sil_width<0,'country']
poorDIANAcases
```

```{r}
datafin$clustAG=NULL
datafin$clustDIV=NULL
```


FACTORIZACIÓN CONFIRMATIVA: comprobando el índice de calidad de democracia 

```{r}
names(datafin)
```

```{r}
model <- ' postmateriales  =~ C_A1+C_A2+C_A3+C_A4+C_SD51'
```

```{r}
#se normaliza variables a usar en el modelo
datafin[,c(6,7,9,10,11)]=scale(datafin[,c(6,7,9,10,11)])
```

```{r}
library(lavaan)
cfa_fit = cfa(model, data=datafin, 
           std.lv=TRUE,  
           missing="fiml")
```

```{r}
allParamCFA=parameterEstimates(cfa_fit,standardized = T)
allFitCFA=as.list(fitMeasures(cfa_fit))
```

```{r}
library(knitr)
kable(allParamCFA[allParamCFA$op=="=~",])
```

```{r}
#El ChiSquare es NO significativo (p_value debe ser mayor a 0.05 para que sea bueno)?
allFitCFA[c("chisq", "df", "pvalue")] # pvalue>0.05
```

```{r}
#El Índice Tucker Lewi es mayor a 0.9?
allFitCFA$tli # > 0.90
```

```{r}
#La Raíz del error cuadrático medio de aproximación es menor a 0.05?
allFitCFA[c('rmsea.ci.lower','rmsea' ,'rmsea.ci.upper')] # 0.05 en el Int de Conf?
```

```{r}
datafin=as.data.frame(cbind(datafin,lavPredict(cfa_fit)))
summary(datafin)
datafin$C_A1=NULL
datafin$C_A2=NULL
datafin$C_A3=NULL
datafin$C_A4=NULL
datafin$C_SD51=NULL
```


REGRESIÓN POISSON: comprobando las hipótesis

```{r}
summary(datafin)
datatest=as.data.frame(datafin[,c(2:5,9)])
```

```{r, results='asis'}
test_poisson=glm(protestas~.,family = poisson, data=datatest)
summary(test_poisson)
```

```{r}
exp(confint(test_poisson))
```
```{r}
#library(AER)
library(AER)
AER::dispersiontest(test_poisson,trafo=1)
```


REGRESIÓN POISSON ENTRE GRUPOS:


REGRESIÓN POISSON CLUSTER 1

```{r}
library(rio)
link="https://github.com/marielahorna/Trabajo-Estad-stica/raw/master/postmateriales.xlsx"
download.file(link,"file.xlsx")
dataclust= import_list('file.xlsx',rbind = FALSE)
clust1=dataclust[[1]]
clust2=dataclust[[2]]
clust3=dataclust[[3]]
clust4=dataclust[[4]]
str(clust1)
```


```{r}
C1=clust1[,c(2:5,8)]
```

```{r, results='asis'}
prot_poisson=glm(protestas~.,family = poisson, data=C1)
summary(prot_poisson)
```

```{r}
exp(confint(prot_poisson))
```

```{r}
library(AER)
AER::dispersiontest(prot_poisson,trafo=1)
```


REGRESION POISSON CLUSTER 2
```{r}
p2= clust2[,c(2:5,8)]
```

```{r, results='asis'}
prot_poisson=glm(protestas~.,family = poisson, data=p2)
summary(prot_poisson)
```

```{r}
exp(confint(prot_poisson))
```
```{r}
library(AER)
AER::dispersiontest(prot_poisson,trafo=1)
```


REGRESIÓN POISSON CLUSTER 3

```{r}
p3=clust3[,c(2:5,8)]
```

```{r, results='asis'}
prot_poisson2=glm(protestas~.,family = poisson, data=p3)
summary(prot_poisson2)
```

```{r}
exp(confint(prot_poisson2))
```

```{r}
library(AER)
AER::dispersiontest(prot_poisson2,trafo=1)
```


REGRESION POISSON CLUSTER 4 
```{r}
p4=clust4[,c(2:5,8)]
```

```{r, results='asis'}
prot_poisson4=glm(protestas~.,family = poisson, data=p4)
summary(prot_poisson4)
```

```{r}
exp(confint(prot_poisson4))
```

```{r}
library(AER)
AER::dispersiontest(prot_poisson4,trafo=1)
```


MAPA: 

#CON VARIABLES DE CONTROL


EL MAPA:
```{r}
# instalar:
library(sp)
library(geojsonio)
library(rgdal)

fromGit="https://github.com/marielahorna/Trabajo-Estad-stica/raw/master/Mapa_paises_mundo.json" # link desde github

mundiMap <- rgdal::readOGR(fromGit,stringsAsFactors = FALSE)
plot(mundiMap)


```

```{r}
plot(mundiMap, border='black')
```


```{r}
head(mundiMap@data)
```

```{r}
sort(mundiMap@data$COUNTRY)
```

```{r}
names(mundiMap)
```

```{r}
datafin[datafin$country=="Afghanistan","country"]="Afghamistan"
datafin[datafin$country=="Democratic Republic of Congo","country"]="Congo, Democratic Republic of"
datafin[datafin$country=="Congo","country"]="Congo, Republic of the"
datafin[datafin$country=="Venezuela","country"]="Venezuela, Bolivarian Republic of"
datafin[datafin$country=="Vietnam","country"]="Viet Nam"
datafin[datafin$country=="Bosnia and Herzegovina","country"]="Bosnia & Herzegovina"
datafin[datafin$country=="Moldova","country"]="Moldova, Republic of"
datafin[datafin$country=="Laos","country"]="Lao, People's Democratic Repub"
datafin[datafin$country=="United Kingdom","country"]="United Kingdom"

```

```{r}
teste=merge(mundiMap@data,datafin,by.x='COUNTRY',by.y='country')
teste$COUNTRY
teste$id=NULL
```

```{r}
CountFull=merge(mundiMap,datafin,by.x='COUNTRY',by.y='country')
```

```{r}
names(CountFull)
```

```{r}
aggregate(protestas~clusterPT,data=CountFull,FUN = mean)
```

```{r}
library(car)

# ejecutar (run) UNA VEZ!!!
CountFull@data$clusterPT<-recode(CountFull@data$clusterPT,"1=3;2=1;3=4;4=2") 
```

```{r}
myColors=c('blue','yellow','green','red')
plot(CountFull,col=myColors[CountFull$clusterPT], main='Protestas usando clusters')
```


#CON VARIABLES INDEPENDIENTES: 

CLUSTERS:

```{r}
str(datafin)
library(cluster)
g.dist = daisy(datafin[,c(3:5,9)])
```

```{r}
fviz_nbclust(datafin[,c(3:5,9)], pam,diss=g.dist,method = "gap_stat",k.max = 10,verbose = F)
```

```{r}
fviz_nbclust(datafin[,c(3:5,9)], hcut,diss=g.dist,method = "gap_stat",k.max = 10,verbose = F)
```


```{r}
library(factoextra)

res.agnes<- hcut(g.dist, k = 4,hc_func='agnes',hc_method = "ward.D")
datafin$clustAG=res.agnes$cluster

res.pam=pam(g.dist,4,cluster.only = F)
datafin$clustPAM=res.pam$cluster

res.diana <- hcut(g.dist, k = 4,hc_func='diana')
datafin$clustDIV=res.diana$cluster
```

```{r}
fviz_silhouette(res.agnes)
```


```{r}
fviz_silhouette(res.pam)
```

```{r}
fviz_silhouette(res.diana)
```

```{r}
poorPAM=data.frame(res.pam$silinfo$widths)
poorPAM$country=row.names(poorPAM)
poorPAMcases=poorPAM[poorPAM$sil_width<0,'country']
poorPAMcases
```

```{r}
poorAGNES=data.frame(res.agnes$silinfo$widths)
poorAGNES$country=row.names(poorAGNES)
poorAGNEScases=poorAGNES[poorAGNES$sil_width<0,'country']
poorAGNEScases
```

```{r}
poorDIANA=data.frame(res.diana$silinfo$widths)
poorDIANA$country=row.names(poorDIANA)
poorDIANAcases=poorDIANA[poorDIANA$sil_width<0,'country']
poorDIANAcases
```



```{r}
# instalar:
library(sp)
library(geojsonio)
library(rgdal)

fromGit="https://github.com/marielahorna/Trabajo-Estad-stica/raw/master/Mapa_paises_mundo.json" # link desde github

mundiMap <- rgdal::readOGR(fromGit,stringsAsFactors = FALSE)
plot(mundiMap)


```


```{r}
plot(mundiMap, border='black')
```


```{r}
head(mundiMap@data)
```

```{r}
sort(mundiMap@data$COUNTRY)
```

```{r}
names(mundiMap)
```

```{r}
teste=merge(mundiMap,datafin,by.x='COUNTRY',by.y='country')
str(teste)
teste$COUNTRY
teste$id=NULL
```

```{r}
datafin[datafin$country=="Democratic Republic of Congo","country"]="Congo, Democratic Republic of"

datafin[datafin$country=="Congo","country"]="Congo, Republic of the"
datafin[datafin$country=="Venezuela","country"]="Venezuela, Bolivarian Republic of"
datafin[datafin$country=="Vietnam","country"]="Viet Nam"
datafin[datafin$country=="Bosnia and Herzegovina","country"]="Bosnia & Herzegovina"
datafin[datafin$country=="Moldova","country"]="Moldova, Republic of"
datafin[datafin$country=="Laos","country"]="Lao, People's Democratic Repub"
```


```{r}
teste$COUNTRY
```

```{r}
CountFull=merge(mundiMap,datafin,by.x='COUNTRY',by.y='country')
```

```{r}
names(CountFull)
```
```{r}
aggregate(protestas~clustDIV,data=CountFull,FUN = mean)
```

```{r}
library(car)

# ejecutar (run) UNA VEZ!!!
CountFull@data$clustDIV<-recode(CountFull@data$clustDIV,"1=2;2=4;3=1;4=3") 
```

```{r}
myColors=c('yellow','blue','green','red')
plot(mundiMap,col='black', main='Protestas usando  clusters')
plot(CountFull,col=myColors[CountFull$clustDIV], add=T)
```
















